【裁判字號】    99,訴,1825
【裁判日期】    991208
【裁判案由】    毒品危害防制條例
【裁判全文】
臺灣臺北地方法院刑事判決              99年度訴字第1825號
公  訴  人  臺灣臺北地方法院檢察署檢察官
被      告  陳禹全
上列被告因毒品危害防制條例案件，經檢察官提起公訴（99年度
毒偵字第3768號），嗣被告於準備程序中，就被訴事實為有罪之
陳述，經本院合議庭裁定由受命法官獨任行簡式審判程序，判決
如下：
    主  文
陳禹全施用第一級毒品，處有期徒刑捌月。
    事  實
一、陳禹全前有竊盜、違反毒品危害防制條例案件等前科，其於
    民國95年間，因違反毒品危害防制條例案件，經臺灣板橋地
    方法院以95年度毒聲字第1647號裁定送觀察、勒戒後，認有
    繼續施用毒品之傾向，復經臺灣板橋地方法院以95年度毒聲
    字第2062號裁定令入戒治處所施以強制戒治，陳禹全不服提
    起抗告，經臺灣高等法院以95年度毒抗字第540 號裁定抗告
    駁回，嗣於96年8 月23日停止其處分出所，並經臺灣板橋地
    方法院檢察署檢察官於96年9月4日以96年度戒毒偵字第376
    號為不起訴處分確定。詎其於強制戒治執行完畢出所後5年
    內，明知海洛因係毒品危害防制條例第2條第2項第1款所明
    定之第一級毒品，不得持有及施用，竟仍基於施用第一級毒
    品海洛因之犯意，於99年9 月23日某時許，在臺北縣板橋市
    ○○街118 號之樓梯間，以將海洛因捲入香菸內點燃吸煙之
    方式，施用第一級毒品海洛因1次。嗣於99年9月25日晚間9
    時10分許，因通緝為警在上址查獲，並採其尿液送驗，結果
    呈嗎啡陽性反應，始悉上情。
二、案經臺北市政府警察局中正第二分局報告臺灣臺北地方法院
    檢察署檢察官偵查起訴。因陳禹全於準備程序中，就被訴事
    實為有罪之陳述，經本院合議庭裁定由受命法官獨任行簡式
    審判程序。
    理  由
壹、程序方面：
一、本件被告陳禹全所犯為毒品危害防制條例第10條第1項之罪
    ，核屬刑事訴訟法第273條之1第1項所定死刑、無期徒刑、
    最輕本刑為3 年以上有期徒刑以外之罪，亦非高等法院管轄
    之第一審案件，其於準備程序中，就前揭被訴事實為有罪之
    陳述，經法官告知簡式審判程序之旨，並聽取其與公訴人之
    意見後，本院認無不得或不宜改依簡式審判程序進行之處，
    爰依刑事訴訟法第273條之1第1項之規定，裁定本件行簡式
    審判程序，是本件之證據調查，依刑事訴訟法第273條之2規
    定，不受同法第159條第1項、第161條之2、第161條之3、第
    163條之1及第164條至第170條規定之限制。
二、第按施用第一級毒品為犯罪行為，毒品危害防制條例第10條
    第1 項定有處罰明文。故施用第一級毒品者，依前揭規定本
    應科以刑罰。惟基於刑事政策，對合於一定條件之施用者，
    則依同條例第20條、第23條之規定，施以觀察、勒戒及強制
    戒治之保安處分。又毒品危害防制條例於92年7月9日修正公
    布，自93年1月9日施行，其中第20條、第23條將施用毒品之
    刑事處遇程序，區分為「初犯」及「5年內再犯」、「5年後
    再犯」。依其立法理由之說明：「初犯」，經觀察、勒戒或
    強制戒治後，應為不起訴處分或不付審理之裁定；經觀察、
    勒戒或強制戒治執行完畢釋放後，「5 年內再犯」者，因其
    再犯率甚高，原實施之觀察、勒戒及強制戒治既已無法收其
    實效，爰依法追訴或裁定交付審理。至於經觀察、勒戒或強
    制戒治執行完畢釋放後，「5 年後再犯」者，前所實施之觀
    察、勒戒或強制戒治已足以遮斷其施用毒品之毒癮，為期自
    新及協助其斷除毒癮，仍適用「初犯」規定，先經觀察、勒
    戒或強制戒治之程序。從而，依修正後之規定，僅限於「初
    犯」及「5年後再犯」2種情形，始應先經觀察、勒戒或強制
    戒治程序。查本件被告前於95年間，因違反毒品危害防制條
    例案件，經臺灣板橋地方法院以95年度毒聲字第1647號裁定
    送觀察、勒戒後，認有繼續施用毒品之傾向，復經臺灣板橋
    地方法院以95年度毒聲字第2062號裁定令入戒治處所施以強
    制戒治，被告不服提起抗告，經臺灣高等法院以95年度毒抗
    字第540號裁定抗告駁回，嗣於96年8月23日停止其處分出所
    ，並經臺灣板橋地方法院檢察署檢察官於96年9月4日以96年
    度戒毒偵字第376 號為不起訴處分確定之事實，有臺灣高等
    法院被告前案紀錄表在卷可稽（見本院卷第4 頁至第12頁）
    ，是被告前因施用毒品案件，經觀察、勒戒及強制戒治執行
    完畢出所後5 年內再為本件施用毒品之犯行，揆諸前揭規定
    及說明，自應予依法追訴處罰，合先敘明。
貳、實體方面：
一、上揭犯罪事實，業據被告陳禹全於本院審理中坦承不諱（參
    本院卷第42頁反面、第47頁），且有臺北市政府警察局偵辦
    毒品案件尿液檢體委驗單及臺灣尖端先進生技醫藥股份有限
    公司出具之濫用藥物檢體檢報告附卷為佐（見偵查卷第3 頁
    、第5 頁），是被告上開任意性自白，核與事實相符，應堪
    採信。本案事證明確，被告犯行堪以認定，應予依法論科。
二、按海洛因係毒品危害防制條例第2條第2項第1款所定之第一
    級毒品，不得非法持有、施用。然被告非法持有海洛因後復
    加以施用，是核其所為，係犯毒品危害防制條例第10條第1
    項之施用第一級毒品罪。被告持有第一級毒品之低度行為，
    已為施用之高度行為所吸收，不另論罪。爰審酌被告前有觸
    犯施用毒品之犯行，雖經觀察勒戒及強制戒治之執行，仍未
    能斷戒施用毒品惡習，顯見其戒治意志不堅，缺乏勒戒動機
    ，本應予以嚴懲，惟念被告所犯屬自我危害行為，未造成他
    人具體危害，且犯後坦承犯行，態度尚稱良好，並衡諸被告
    犯罪動機、目的、手段、素行、智識程度、生活狀況等一切
    情狀，量處如主文所示之刑，以資懲儆。
據上論斷，應依刑事訴訟法第284條之1、第273條之1第1項、第2
99條第1項前段，毒品危害防制條例第10條第1項，判決如主文。
本案經檢察官楊婉鈺到庭執行職務。
中    華    民    國    99    年    12    月    8     日
                        刑事第十庭法  官  周玉琦
以上正本證明與原本無異。
如不服本判決應於收受送達後10日內向本院提出上訴書狀，並應
敘述具體理由；其未敘述上訴理由者，應於上訴期間屆滿後20日
內向本院補提理由書（均須按他造當事人之人數附繕）「切勿逕
送上級法院」。
中    華    民    國    99    年    12    月    8     日
                                  書記官  謝貽婷
附錄本案論罪科刑法條全文：
毒品危害防制條例第10條
施用第一級毒品者，處 6 月以上 5 年以下有期徒刑。
施用第二級毒品者，處 3 年以下有期徒刑。

司法院資訊處製作；財團法人民間司法改革基金會備份。
